---
title: "Carlos Makale"
author: "Gürçay Kıvanç AKYILDIZ"
date: "2/15/2021"
output:
  html_document: default
  pdf_document: default
---

## Carlos Makale
```{r echo = FALSE, warning=TRUE, message=FALSE, error=TRUE}
library(vegan)
library(MASS)
library(xlsx)
library(corrplot)
library(RColorBrewer)
## ilgili map kütüphaneleri
library(tidyverse)
library(ggpubr)
library(rstatix)
library(data.table)
library(sp)
library(rgdal)
library(ggplot2)
library(raster)
```

```{r echo= FALSE, warning=TRUE, message=FALSE, error=TRUE}
spec <- read.csv("/media/tanthana/802E-18CD/Academics/Recep Bakır PhD Thesis/Manus/spec4.csv")
env <- read.csv("/media/tanthana/802E-18CD/Academics/Recep Bakır PhD Thesis/Manus/env4.csv")
#ncol(spec)
#nrow(spec)
#ncol(env)
#nrow(env)
#spec[,1]==env[,1]
#sitenames <- spec[,1]
#sitenames
```

Veriseti bilgileri.

Veri setinde yer alan toplam takson sayısı: **```r ncol(spec)```**

Veri setinde yer alan taksonlar:
```{r echo= FALSE, warning=TRUE, message=FALSE, error=TRUE}
colnames(spec[,3:24])
```

Veri setinde kullanılan toplam parametre (çevresel + abiyotik) sayısı: **```r ncol(env)-2```**

Veri setinde yer alan parametreler:
```{r echo= FALSE, warning=TRUE, message=FALSE, error=TRUE}
colnames(env[,3:31])
```

Veri setinde yer alan istasyon sayısı: **```r nrow(spec)```**

Veri setinde yer alan istasyonlar:
```{r echo= FALSE, warning=TRUE, message=FALSE, error=TRUE}
spec[,1]
```

**True** verisi çevresel ve tür veri setindeki istasyon adlarının aynı sırada örtüşüp örtüşmediği hakkında sağlama sonucunu vermektedir. 

```{r echo= FALSE, warning=TRUE, message=FALSE, error=TRUE}
spec[,1]==env[,1]
```

Veri setinde yer alan istasyonlar ve atanmış kodları:
```{r echo= FALSE, warning=TRUE, message=FALSE, error=TRUE}
data.frame(spec[,1:2])
```

## Göllerde tespit edilen *Chironomus* cinsine ait türler ve sayıları

```{r echo = FALSE, warning=FALSE, message=FALSE, error=TRUE}
abdnc <- colSums(spec[,-c(1,2)])
data.frame(abdnc)
```

**Yarışlı Gölü'nde** Chironomus cinsine ait bir tür tespit edilememiştir.

```{r echo = FALSE, warning=FALSE, message=FALSE, error=TRUE}
bireySayisi <- rowSums(spec[,-c(1,2)])
data.frame(spec[,1:2],bireySayisi)
```

### Shannon-Wiener Çeşitlilik İndeksi (H) ve Pielou’s Evenness Eşitlik İndeksi (J)

Tek tür tespit edilen istasyonlarda çeşitlilik ve eşitlilik indeksleri hesaplanamamaktadır. *Yarışlı Gölü'nde Chironomus cinsine ait bir tür tespit edilememiştir.*

```{r echo = FALSE, warning=FALSE, message=FALSE, error=TRUE}
spec.div <- spec[,-c(1,2)]
H <- diversity(spec.div)
#sort(H)
J <- H/log(specnumber(spec.div))
#sort(J)
```

```{r echo = FALSE, warning=FALSE, message=FALSE, error=TRUE}
lake <- spec[,1]
#write.xlsx(shannonTable, file = "/media/tanthana/802E-18CD/Academics/Recep Bakır PhD Thesis/Manus/shannonTable.xlsx", sheetName = "Sheet1")
diversityTable <- data.frame(lake,H,J)
diversityTable
#write.xlsx(evennessTable, file = "/media/tanthana/802E-18CD/Academics/Recep Bakır PhD Thesis/Manus/evennessTable.xlsx", sheetName = "Sheet1")
```

**Shannon-Wiener Çeşitlilik İndeksi (H)**'ne göre istasyonların sıralaması aşağıda verilmiştir. *Yarışlı Gölü'nde Chironomus cinsine ait bir tür tespit edilememiştir.*

```{r echo = FALSE, warning=FALSE, message=FALSE, error=TRUE}
diversityTable[order(diversityTable$H),]
```

**Pielou’s Evenness Eşitlik İndeksi (J)**'ne göre istasyonların sıralaması aşağıda verilmiştir. *Yarışlı Gölü'nde Chironomus cinsine ait bir tür tespit edilememiştir.*

```{r echo = FALSE, warning=FALSE, message=FALSE, error=TRUE}
diversityTable[order(diversityTable$J),]
```

## Çevresel Veriler ve Abiyotik Faktörler
### Yüzey Alanı (Surface Area) (km^2^)
Göllere ait yüzey alanı verileri sıralamalı şekilde aşağıda verilmiştir. 

```{r echo = FALSE, warning=FALSE, message=FALSE, error=TRUE}
surfaceareaTable <- env[,c(1,3)]
surfaceareaTable[order(surfaceareaTable$SurfaceArea),]
```

### Göl Şekli (Shape)
Göl şekilleri Reeves (1968)'e göre belirlenmiş olup beş farklı (subcircular, subrectangular, elliptical, irregular, triangular) şekilde tanımlanmış faktör değişkenlerdir.

```{r echo = FALSE, warning=FALSE, message=FALSE, error=TRUE}
shapeTable <- env[,c(1,6)]
shapeTable[order(shapeTable$Shape),]
```

### Feç Oranı (Fetch Ratio)
Feç oranları, göllerdeki hakim rüzgar yönü dikkate alınarak göl eninin göl boyuna göre oranlanmasıyla hesaplanır. Feç oranı atmosfer ve su yüzeyi etkileşiminin kantitatif bir göstrgesidir (Vercauteren, 2011). 

```{r echo = FALSE, warning=FALSE, message=FALSE, error=TRUE}
fetchTable <- env[,c(1,7)]
fetchTable[order(fetchTable$FetchRatio),]
```

### Derinlik (Depth) (m)
```{r echo = FALSE, warning=FALSE, message=FALSE, error=TRUE}
depthTable <- env[,c(1,8)]
depthTable[order(depthTable$Depth),]
```

### Yükseklik (Altitude) (m)
```{r echo = FALSE, warning=FALSE, message=FALSE, error=TRUE}
altitudeTable <- env[,c(1,9)]
altitudeTable[order(altitudeTable$Alt),]
```

### Tuzluluk (Salinity) (‰)
```{r echo = FALSE, warning=FALSE, message=FALSE, error=TRUE}
salinityTable <- env[,c(1,10)]
salinityTable[order(salinityTable$Sal),]
```

### Su Sıcaklığı (Temperature) (°C)
```{r echo = FALSE, warning=FALSE, message=FALSE, error=TRUE}
tempTable <- env[,c(1,11)]
tempTable[order(tempTable$Temp),]
```

### Çözünmüş Oksijen (dO~2~) (mg/l)
```{r echo = FALSE, warning=FALSE, message=FALSE, error=TRUE}
dO2Table <- env[,c(1,12)]
dO2Table[order(dO2Table$dO2),]
```

### Oksijen Doygunluğu (sO~2~) (%)
```{r echo = FALSE, warning=FALSE, message=FALSE, error=TRUE}
sO2Table <- env[,c(1,15)]
sO2Table[order(sO2Table$sO2),]
```

### İletkenlik (Conductivityt) (µS/cm)
```{r echo = FALSE, warning=FALSE, message=FALSE, error=TRUE}
condTable <- env[,c(1,13)]
condTable[order(condTable$Cond),]
```

### pH
```{r echo = FALSE, warning=FALSE, message=FALSE, error=TRUE}
phTable <- env[,c(1,14)]
phTable[order(phTable$pH),]
```

### Toplam Çözünmüş Katı Madde Miktarı (TDS) (mg/l)
```{r echo = FALSE, warning=FALSE, message=FALSE, error=TRUE}
tdsTable <- env[,c(1,16)]
tdsTable[order(tdsTable$TDS),]
```

### Oksidasyon Redüksiyon Potansiyeli (ORP) (mV)
```{r echo = FALSE, warning=FALSE, message=FALSE, error=TRUE}
orpTable <- env[,c(1,17)]
orpTable[order(orpTable$ORP),]
```

### Ortofosfat Miktarı (PO~4~) (mg/l)
Sarıot Gölü'nde inorganik madde analizi yapılamamıştır. 
```{r echo = FALSE, warning=FALSE, message=FALSE, error=TRUE}
po4Table <- env[,c(1,18)]
po4Table[order(po4Table$PO4),]
```

### Ferrik İyon Miktarı (Fe^+3^) (mg/l)
Sarıot Gölü'nde inorganik madde analizi yapılamamıştır. 
```{r echo = FALSE, warning=FALSE, message=FALSE, error=TRUE}
feTable <- env[,c(1,19)]
feTable[order(feTable$Fe),]
```

### Nitrat Azotu Miktarı (NO~3~-N) (mg/l)
Sarıot Gölü'nde inorganik madde analizi yapılamamıştır. 
```{r echo = FALSE, warning=FALSE, message=FALSE, error=TRUE}
no3Table <- env[,c(1,20)]
no3Table[order(no3Table$NO3.N),]
```

### Nitrit Azotu Miktarı (NO~2~-N) (mg/l)
Sarıot Gölü'nde inorganik madde analizi yapılamamıştır. 
```{r echo = FALSE, warning=FALSE, message=FALSE, error=TRUE}
no2Table <- env[,c(1,21)]
no2Table[order(no2Table$NO2.N),]
```

### Amonyum Azotu Miktarı (NH~4~-N) (mg/l)
Sarıot Gölü'nde inorganik madde analizi yapılamamıştır. 
```{r echo = FALSE, warning=FALSE, message=FALSE, error=TRUE}
nh4Table <- env[,c(1,24)]
nh4Table[order(nh4Table$NH4.N),]
```

### Su Sertliği - Magnezyum Miktarı (Mg) (mg/l)
Sarıot Gölü'nde inorganik madde analizi yapılamamıştır. 
```{r echo = FALSE, warning=FALSE, message=FALSE, error=TRUE}
mgTable <- env[,c(1,22)]
mgTable[order(mgTable$Mg),]
```

### Su Sertliği - Kalsiyum Miktarı (Ca) (mg/l)
Sarıot Gölü'nde inorganik madde analizi yapılamamıştır. 
```{r echo = FALSE, warning=FALSE, message=FALSE, error=TRUE}
caTable <- env[,c(1,23)]
caTable[order(caTable$Ca),]
```

### Klorür Miktarı (Cl) (mg/l)
Sarıot Gölü'nde inorganik madde analizi yapılamamıştır. 
```{r echo = FALSE, warning=FALSE, message=FALSE, error=TRUE}
clTable <- env[,c(1,25)]
clTable[order(clTable$Cl),]
```

### Göllerin tip kriterleri

```{r echo = FALSE, warning=FALSE, message=FALSE, error=TRUE}
typoTable <- env[,c(1,26,27,28,29)]
typoTable[order(typoTable$Alt.1,typoTable$Depth.1,typoTable$Area,typoTable$Geo),]
```

## Parametreler Arasında Korelasyon İlişkisi
Göl sayısının 19 olması ve parametrelerin normal dağılım göstermemeleri sebebiyle korelasyon katsayısının hesaplanmasında *kendall* yöntemi kullanılmıştır. Sarıot Gölü bu analize dahil edilmemiştir. 
```{r echo = FALSE, warning=FALSE, message=FALSE, error=TRUE}
env.cor <- env[,c(3,7:25)]
env.cor$H <- H
#env.cor$J <- J
corr <- cor(env.cor, method = c("kendall"))
corr
```
Korelasyon ilişkisinin görsel ifadesi aşağıda verilmiştir. 

```{r echo = FALSE, warning=FALSE, message=FALSE, error=TRUE}
corrplot(corr, order = "hclust", tl.cex = 0.7, tl.col = "black", type = "upper", col = gray.colors(100))
```

### Korelasyon Testi

```{r echo = FALSE, warning=FALSE, message=FALSE, error=TRUE}
colnames(env.cor)
```

```{r echo = FALSE, warning=FALSE, message=FALSE, error=TRUE}
library("PerformanceAnalytics")
chart.Correlation(env.cor, histogram=TRUE, pch=19)
```

<!--
```{r echo = FALSE, warning=FALSE, message=FALSE, error=TRUE}
params <- c("SurfaceArea","FetchRatio","Depth","Alt","Sal","Temp","dO2","Cond","pH","sO2","TDS","ORP","PO4","Fe","NO3.N","NO2.N","Mg","Ca","NH4.N","Cl")
count1 <- 1
count2 <- 1
totalCount <- 0
for(i in 1:361){
  param1 <- params[count1]
  param2 <- params[count2]
  ct <- cor.test(env.cor[,param1],env.cor[,param2], method = "kendall")
  if(ct$p.value < 0.05){
    print(paste(params[count1],"vs.",params[count2]))
    print(ct)
    totalCount <- totalCount+1
    plot(env.cor[,param1],env.cor[,param2], xlab = params[count1], ylab = params[count2] )
  }
  if(count2 < 20){
  count2 <- count2+1
  }
  else{
    count1 <- count1+1
    count2 <- 1
  }
}
totalCount-19
```
-->

Parametreler arasındaki ilişkide korelasyon katsayısı (r) değeri dikkate alınmıştır. Buna göre Yükseklik ve TDS arasında kuvvetli negatif korelasyon (-0.6055), Yükseklik ve Klorür arasında kuvvetli negatif korelasyon (-0.696), Tuzluluk ve TDS arasında kuvvetli pozitif korelasyon (0.705), İletkenlik ve TDS arasında kuvvetli pozitif korelasyon (0.608), pH ve ORP arasında kuvvetli negatif korelasyon (-0.950) tespit edilmiştir. 

```{r echo = FALSE, warning=FALSE, message=FALSE, error=TRUE}
params <- c("SurfaceArea","FetchRatio","Depth","Alt","Sal","Temp","dO2","Cond","pH","sO2","TDS","ORP","PO4","Fe","NO3.N","NO2.N","Mg","Ca","NH4.N","Cl","H")
count1 <- 1
count2 <- 1
totalCount <- 0
for(i in 1:361){
  param1 <- params[count1]
  param2 <- params[count2]
  ct <- cor.test(env.cor[,param1],env.cor[,param2], method = "kendall")
  if(ct$estimate > 0.60 || ct$estimate < -0.60){
    print(paste(params[count1],"vs.",params[count2]))
    print(ct)
    totalCount <- totalCount+1
    plot(env.cor[,param1],env.cor[,param2], xlab = params[count1], ylab = params[count2] )
  }
  if(count2 < 20){
  count2 <- count2+1
  }
  else{
    count1 <- count1+1
    count2 <- 1
  }
}
totalCount-19
```

## Non-Metrik Multidimensional Scaling
Ordinasyon analizine Sarıot Gölü dahil edilmemiştir. Sarıot gölünde tek bir tür tespit edilmiş olması ve o türün 
```{r echo=FALSE, warning=FALSE, message=FALSE, error=TRUE}
ord.spec <- spec[-c(2,7),-c(1,2)]
rownames(ord.spec) <- spec[-c(2,7),1]
vare.dis <- vegdist(ord.spec)
vare.mds0 <- isoMDS(vare.dis)
stressplot(vare.mds0, vare.dis)
```

```{r echo=FALSE, warning=FALSE, message=FALSE, error=TRUE}
ordiplot(vare.mds0, type = "t")
```

```{r echo=FALSE, warning=FALSE, message=FALSE, error=TRUE}
vare.mds <- metaMDS(ord.spec, trace = FALSE)
vare.mds
plot(vare.mds, type = "t")
```

```{r echo=FALSE, warning=FALSE, message=FALSE, error=TRUE}
coord.env <- env
coordinates(coord.env) <- c("Long","Lat")
TUR <- readRDS("/media/tanthana/802E-18CD/Academics/Recep Bakır PhD Thesis/Manus/gadm36_TUR_0_sp.rds")
plot(TUR)
points(coord.env, pch = 20, col = "orange")
with(env, text(env$Lat-0.2~env$Long, labels=as.character(env[,1]), col = "darkblue", cex = 0.6))
```

## Türlerin Dağılımı
<!--
```{r echo=FALSE, warning=FALSE, message=FALSE, error=TRUE}
spec.names <- c("C.tentans","C.annularius","C.aprilinus","C.balatonicus","C.bernensis","C.cingulatus","C.crassimanus","C.dorsalis","C.luridus","C.melanescens","C.muratensis","C.nippodorsalis","C.nuditarsis","C.plumosus","C.pseudothummi","C.rihikimiensis","C.riparius","C.salinarius","C.sp.1","C.sp.2","C.sp.3","C.uliginosus")
spec.diverse <- spec
lat <- env$Lat
long <- env$Long
spec.diverse$Lat <- lat
spec.diverse$Long <- long
species <- subset(spec.diverse, get(spec.names[1]) > 0, select = c("Site",spec.names[1],"Lat","Long"))
```

*C. tentans* türü tespit edilen göller: ```r species[,1]```.

```{r echo=FALSE, warning=FALSE, message=FALSE, error=TRUE}
species
coord.species <- species
coordinates(coord.species) <- c("Long","Lat")
plot(TUR)
points(coord.species, pch = 20, col = "orange")
with(env, text(species$Lat-0.2~species$Long, labels=as.character(species[,1]), col = "darkblue", cex = 0.6))
```
-->

<!--
```{r  echo=FALSE, warning=FALSE, message=FALSE, error=TRUE}
spec.names <- c("C.tentans","C.annularius","C.aprilinus","C.balatonicus","C.bernensis","C.cingulatus","C.crassimanus","C.dorsalis","C.luridus","C.melanescens","C.muratensis","C.nippodorsalis","C.nuditarsis","C.plumosus","C.pseudothummi","C.rihikimiensis","C.riparius","C.salinarius","C.sp.1","C.sp.2","C.sp.3","C.uliginosus")
spec.diverse <- spec
lat <- env$Lat
long <- env$Long
spec.diverse$Lat <- lat
spec.diverse$Long <- long

for(i in 1:length(spec.names)){
  species <- subset(spec.diverse, get(spec.names[i]) > 0, select = c("Site",spec.names[i],"Lat","Long"))
  print(paste(spec.names[i], "türü tespit edilen göller:"))
  #print(species[,1])
  coord.species <- species
  coordinates(coord.species) <- c("Long","Lat")
  plot(TUR)
  points(coord.species, pch = 20, col = "orange")
  with(env, text(species$Lat-0.2~species$Long, labels=as.character(species[,1]), col = "darkblue", cex = 0.6))
}
```
-->

```{r  echo=FALSE, warning=FALSE, message=FALSE, error=TRUE}
spec.names <- c("C.tentans","C.annularius","C.aprilinus","C.balatonicus","C.bernensis","C.cingulatus","C.crassimanus","C.dorsalis","C.luridus","C.melanescens","C.muratensis","C.nippodorsalis","C.nuditarsis","C.plumosus","C.pseudothummi","C.rihikimiensis","C.riparius","C.salinarius","C.sp.1","C.sp.2","C.sp.3","C.uliginosus")
spec.diverse <- spec
lat <- env$Lat
long <- env$Long
spec.diverse$Lat <- lat
spec.diverse$Long <- long

for(i in 1:length(spec.names)){
  species <- subset(spec.diverse, get(spec.names[i]) > 0, select = c("Site",spec.names[i],"Lat","Long"))
  sites <- species[,1]
  
 # environ <- subset(env, Lake == sites, select = #c("Lake","SurfaceArea","Shape","FetchRatio","Depth","Alt","Sal","Temp","dO2","Cond","pH","sO2","TDS","ORP","PO4","Fe","NO3.N","NO2.N","Mg","Ca","NH4.N","#Cl","Alt.1","Depth.1","Area","Geo"))
## 
  
  environ <- subset(env, Lake %in% sites, select = c("Lake","Depth","Alt","Sal","Temp","dO2","Cond","pH","sO2","TDS","ORP","PO4","Fe","NO3.N","NO2.N","Mg","Ca","NH4.N","Cl","Alt.1","Depth.1","Area","Geo"))
  write.xlsx(environ, file = "/media/tanthana/802E-18CD/Academics/Recep Bakır PhD Thesis/Manus/specEnvTable.xlsx", sheetName = spec.names[i], append = TRUE)
  print(t(environ), quote = FALSE)
  print(paste(spec.names[i], "türü tespit edilen göller:"))
  coord.species <- species
  coordinates(coord.species) <- c("Long","Lat")
  plot(TUR)
  points(coord.species, pch = 20, col = "orange")
  with(env, text(species$Lat-0.2~species$Long, labels=as.character(species[,1]), col = "darkblue", cex = 0.6))
}
```




